【裁判字號】    91,易,2365
【裁判日期】    920630
【裁判案由】    妨害公務
【裁判全文】
臺灣桃園地方法院刑事判決                        九十一年度易字第二三六五號
    公  訴  人  臺灣桃園地方法院檢察署檢察官
    被      告  乙○○
右列被告因妨害公務案件，經檢察官提起公訴（九十一年度偵字第三三六七號），本
院判決如左：
    主  文
乙○○無罪。
    理  由
一、公訴意旨略以：被告乙○○係華信世際有限公司（下稱華信公司）之執行董事，
    明知享德金屬工業股份有限公司（下稱享德公司，法定代理人為呂炳男）所有之
    車牌號碼Ｖ二－五九六八號自用小客車，業經享德公司之債權人延宜企業股份有
    限公司（下稱延宜公司，法定代理人為陳明順）於取得臺灣桃園地方法院民事庭
    假扣押裁定後，於民國九十年六月十二日十六時二十二分許，經公務員即臺灣桃
    園地方法院民事執行處書記官偕同執達員，在桃園縣桃園市○○街附近，實施假
    扣押查封，並於該部自小客車前擋風玻璃張貼封條為查封之標示，且當場交付予
    延宜公司保管；竟因受安泰商業銀行之委託協尋前開小客車，於九十年九月十三
    日十四時許，發現該小客車停放在桃園縣龜山鄉○○○路六十六號之一前，乙○
    ○在以電話照會安泰商業銀行法務人員後，未經延宜公司或執行法院之許可或啟
    封之情形下，即將該小客車拖離前述地點，載運至臺北縣深坑鄉草地尾三之一號
    保管場停放，而為違背查封效力之行為。嗣延宜公司負責人陳明順於同日十五時
    許發現該車不在停放地點，報警處理，始悉上情。因認被告乙○○涉犯刑法第一
    百三十九條之違背查封效力罪嫌云云。
二、按犯罪事實應依證據認定之，無證據不得推定其犯罪事實。又不能證明被告犯罪
    者，應諭知無罪之判決，刑事訴訟法第一百五十四條、第三百零一條第一項分別
    定有明文。又犯罪事實之認定，應憑真實之證據，倘證據是否真實尚欠明確，自
    難以擬制推測之方法，為其判斷之基礎；而認定犯罪事實之證據係指足以認定被
    告確有犯罪行為之積極證據而言，該項證據自須適合於被告犯罪事實之認定，始
    得採為斷罪資料（參照最高法院五十三年臺上字第六五六號、二十九年上字第三
    一○五號判例）。另按刑事訴訟上證明之資料，無論其為直接或間接證據，均須
    達於通常一般之人均不致有所懷疑，而得確信其為真實之程度，始得據為有罪之
    認定，若其關於被告是否犯罪之證明未能達此程度，而有合理懷疑之存在，致使
    無從形成有罪之確信，根據「罪證有疑，利於被告」之證據法則，即不得遽為不
    利被告之認定（參照最高法院七十六年臺上字第四九八六號判例）。
三、本件公訴人認被告乙○○涉犯前揭罪行，無非係以證人陳明順、常毓生之指證，
    且查封筆錄一紙附卷可稽，而依拖吊現場照片顯示，確有法院封條張貼於該車前
    擋風玻璃上，被告既從正面拍攝照片，焉會無視該封條存在而不知該車已為法院
    查封等推論，為其主要依據。然訊據被告乙○○則堅決否認有被訴之違背查封效
    力犯行，並辯稱：伊係受安泰銀行委託尋找該車，於尋獲、確認後即自該車後方
    直接上架，拖回保管場，並未開啟車門，所以沒有發現車上貼有封條，伊並不知
    該車已遭法院查封等語。經查：
    (一)系爭車牌號碼Ｖ二─五九六八號自小客車原係享德公司（法定代理人為呂炳男
      ）所有，於九十年六月十二日十六時二十二分許，經本院民事執行處書記官偕
      同執達員，在桃園縣桃園市○○街附近實施假扣押查封，並於該部自小客車前
      擋風玻璃內貼有法院封條以為查封之標示，當場交由享德公司債權人延宜公司
      （其法定代理人為陳明順）移至桃園縣龜山鄉○○○路六六之一號保管，法院
      於完成上開程序後翌日即發函台灣省公路局新竹監理所桃園監理站通知查封一
      情，業據證人陳瑞金、證人即前往查封之書記官常毓生分別於警訊、偵訊時均
      證述甚明（見偵卷第七頁至第十頁、第八一頁反面至第八二頁、第八六反面至
      第八七頁），並有查封筆錄一份附卷資為佐證（見偵卷第十四頁至第十八頁）
      ，是系爭車輛自斯時起即貼有公務員所為之查封標示，而係處於遭查封狀態，
      關於該車輛之權利，受該查封命令之限制，應屬無疑。
    (二)又被告乙○○受安泰銀行之託，於九十年九月十三日十四時許，在桃園縣龜山
      鄉○○○路六十六之一前發現系爭自小客車，經與安泰銀行照會後逕將之拖回
      台北縣深坑鄉草地尾三之一號保管場，其後由安泰銀行依法向台灣士林地方法
      院申請點交一情，為被告所自承不諱，且經證人即安泰銀行代理人甲○○陳述
      甚詳（見本院九十二年三月十二日訊問筆錄），並有台灣士林地方法院九十年
      九月二十八日士院儀執字第一三四三七號函附卷可稽（見偵卷第二六頁），因
      之，此部分事實亦可認定。然訊據被告堅詞否認知情系爭車輛業經法院查封一
      情，並辯稱：發現該車後直接從後面拖吊，並未至該車前方查看等語，並提出
      拖吊現場之照片為證。則在尚無積極證據足以證明被告確明知系爭車輛已遭查
      封等事實前，當不能僅憑臆測，遽令被告負擔罪責。而細鐸卷附之拖吊現場照
      片（見偵卷第四二頁至第四三頁），系爭車輛係停放在鐵皮屋旁死巷中，巷弄
      僅容一部車輛停放之寬度，且一側緊鄰鐵皮屋，另一側則為草叢地，系爭自小
      客車前方尚停放一輛自小客車，現場地面留有「Ｖ二－五九六八、安泰取回」
      等字樣，則依當時車輛停放現況，一般人當無法輕易至系爭車輛前方查看，從
      而被告辯稱：係直接從車輛後方上架、拖吊一情，核與常情尚無違誤，縱認被
      告為從事拖吊工作十多年之專門拖吊業者，應盡注意能事，於拖吊前應詳予查
      看車輛外觀、現況，卻疏未注意而顯有過失，然按行為非出於故意或過失者不
      罰，過失行為之處罰，以有特別規定為限，刑法第十二條亦定有明文，是則在
      無證據證明被告有明知系爭車輛以遭查封而猶故意將之拖吊、拖離保管人延宜
      公司之保管範圍之犯罪故意前，當不能令被告負擔公訴人所指訴之罪責。況證
      人即士林地方法院民事執行處書記官丙○○亦於本院調查時到庭證稱：點交時
      會查看車號、引擎以及開啟車門進入車上，查看有無放置貴重物品，但系爭車
      輛在點交時並未發現貼有法院封條等語（見本院九十二年四月十一日訊問筆錄
      ），衡諸常情，法院執行點交之際定會慎重其事，詳予查看車輛外觀、現狀，
      以防日後糾紛，然系爭車輛於遭被告拖回交予安泰銀行，嗣後並經由台灣士林
      地方法院民事執行處執行點交完成，期間均未發現該紙封條，當可推知上開查
      封封條並非如此顯而易見，是被告辯稱並未注意系爭車輛有無貼封條或其他東
      西等語，亦與常情無違。至公訴人指稱被告既自系爭車輛正面拍攝照片，當不
      至於無視於貼於該車擋風玻璃上封條之存在，然被告所提出附於偵查卷中之系
      爭車輛前擋風玻璃特寫照片，應係九十年九月二十五日所拍攝，而非被告於同
      年九月十三日至桃園縣龜山鄉○○○路六十六之一拖吊現場所攝，此觀諸上開
      照片右下角由照相機字動顯示之拍攝時間自明，況該張照片係安泰銀行人員所
      拍攝一情，亦據證人甲○○證稱：被告將車輛拖回保管場即屬完成工作，後續
      工作與其無關，而銀行是在接獲警察通知才知到系爭車輛已遭查封，立即拍照
      存證，拍照時被告並不在場等語（見本院九十二年三月十二日訊問筆錄），是
      公訴人以此照片推認被告明知系爭車輛已遭查封，猶故意為違背查封效力之行
      為，尚嫌速斷。
    (三)從而，證人陳瑞金、常毓生之證述，及卷內相關證據資料，並不足以證明被告
      乙○○有明知系爭車輛已經法院查封，而故為違背查封效力之犯行，雖被告僅
      空言否認而未能提出有利於己之證據以資佐證，惟按被告在判罪確定之前，應
      被推定為無罪，且被告並無自證無罪之義務，此乃刑事訴訟法之基本原則，而
      被告否認犯罪所持之見解，縱無可取，仍不得資以為反證其為有犯罪之論據（
      最高法院八十七年度臺上字第三四七一號判決可資參照）；況本件被告乙○○
      是否有故意違背查封效力之犯罪行為，自應嚴格證據證明之，且其證明之程度
      ，須於通常一般人均不致於有所懷疑，而得確信其為真實之程度者，使得據為
      有罪之認定，如果證明尚未達到此一程度，而有合理懷疑存在時，則不論被告
      本身所為之辯解能否證明為真實，均不能資為不利於被告之論斷。是縱認被告
      僅空言否認，依無罪推定原則，仍不得單憑此即反證被告涉有公訴人所指之違
      背查封效力犯行。
四、綜上所述，本件公訴人所舉事證尚未達於通常一般之人均不致有所懷疑，得確信
    其為真實之程度，而有合理性懷疑之存在，本院無從形成有罪之確信，已如前述
    。此外，復查無其他積極證據足以證明被告有刑法第依百三十九條違背查封效力
    之犯行，根據「罪證有疑，利於被告」之證據法則，並揆諸前揭判例意旨，應認
    不能證明被告犯罪，爰為被告無罪之諭知。
據上論斷，應依刑事訴訟法第三百零一條第一項，判決如主文。
本案經檢察官王以文到庭執行職務。
中      華      民      國    九十二    年      六      月     三十     日
                                 臺灣桃園地方法院刑事第六庭
                                     審判長法  官  周政達
                                           法  官  林曉芳
                                           法  官  何俏美
右正本證明與原本無異。
如不服本判決，應於判決送達後十日內向本院提出上訴狀( 應附繕本 )，上訴於
臺灣高等法院。
                                           書記官  王泰元
中      華      民      國    九十二    年      七     月       三      日


司法院資訊處製作；財團法人民間司法改革基金會備份。
